臺灣基隆地方法院刑事判決　　　　　　　　　　　　　九十一年度易字第三八號
　　公　訴　人　臺灣基隆地方法院檢察署檢察官
　　被　　　告　乙○○
右列被告因詐欺案件，經檢察官提起公訴( 九十一年度偵字第六０七號 )，本院判決
如左：
    主      文
乙○○意圖為自己不法之所有，以詐術使人將第三人之物交付，處有期徒刑伍月，如
易科罰金以參佰元折算壹日。
    事      實
一、乙○○意圖為自己不法之所有，於民國八十五年底某日，在台北縣瑞芳鎮○○
    段附近，趁甲○○在監服刑（自八十五年五月二十日至八十九年十一月間）之際
    ，向甲○○所僱用，管理甲○○所有鋼板之蔡煌良詐稱：要先拿走鋼板使用，事
    後會跟甲○○講等語，致蔡煌良陷於錯誤，而任由乙○○吊走甲○○所有約值新
    台幣（下同）之十八萬元之鋼板際十八塊，乙○○於取得鋼板後，即將之據為己
    有，於甲○○要求返還鋼板時，竟以遺失為由拒絕返還。
二、案經被害人甲○○訴由台灣基隆地方法院檢察署檢察官偵查起訴。
    理      由
一、訊據被告乙○○對於前揭取走告訴人所有鋼板十八塊之事實，固不諱言，但矢口
    否認有任何詐欺之犯意，辯稱：伊於事後與告訴人面會（按當時告訴人在監服刑
    ，面會即指探監之意）時，有告訴告訴人云云。惟查：
    (一)前揭事實，不但業據告訴人於偵審中迭訴至詳，且核與證人蔡煌良於偵查中所
      證：「後來甲○○被關，我去看守所看他時，他說要交給我保管（按指保管前
      揭鋼板），後來乙○○跟我說他要用，他說他會跟老闆說，後來我去問老闆，
      老闆跟我說沒這回事．．．」等語相符，並有事後於九十年一月二十一日由告
      訴人所撰並經被告簽名確認（此為被告所  認）之借據影本一紙附卷可稽。
    (二)告訴人雖不否認其在監執行期間，被告曾前往探監，並告知吊走前揭鋼板之事
      實，惟稱：此係事後蔡煌良告知被告吊走鋼板之事，並詢伊被告曾否前來告知
      時，伊始知悉囑蔡煌良要被告前來探監，被告於八十七年前來探監時，始告知
      他有吊走鋼板情事云云，質訊被告亦不諱言其事（見本院九十一年十月三十日
      訊問筆錄）。查被告於吊走鋼板之後既未主動前往告知告訴人，而於事經年餘
      後由告訴人催促前來始承認有吊走告訴人鋼板之情事，顯見其當初要吊走鋼板
      之際所為對證人蔡煌良之前揭說詞，純係行詐之藉口，此再參請被告於警訊時
      原稱：因為當時甲○○在關，所以我有跟甲○○姊姊林李雲桃講云云，但經林
      李雲桃於警訊及檢察官偵查中先後否認，並稱：「．．．是我弟弟轉告要我問
      林時，林某跟我聯絡時，我才跟他提，但當時被告也是支支唔唔」後，被告始
      又改稱其事後探監時有告知告訴人，前後說詞游移，更見情虛詞窮，凡此尤足
      認定被告確係欲利用告訴人在監執行之便，而以前揭言詞，使蔡煌良陷於錯誤
      ，以遂其詐欺之目的。
    (三)被告於吊走鋼板後之八十六年五、六月曾有將其中五塊鋼板借與案外人王福來
      之事實，亦分據證人王福來及被告於檢察官偵查中供證及供認在卷，足證被告
      吊走前揭鋼板亦有據為己有之意思。
    (四)至於被告吊走前揭鋼板之時間，被告於檢察官偵查中稱係八十八年，於本院審
      理時則堅稱係八十七年十二月，然據證人蔡煌良於警訊中所供：「大約在八十
      五年底詳細日期我忘了」及檢察官偵查中所供：「在八十五年底被乙○○拿走
      十八塊．．．」等語，再參酌證人王福來於檢察官偵查中所為其係於八十五年
      五、六月間向被告借用五塊鋼板之證詞，自堪認定被告吊走前揭鋼板之時間應
      為八十五年底，而非被告所述之八十八年或八十七年十二月。
    (五)又被告於九十一年十月二十四雖曾具狀陳稱，其於事後已交給告訴人面額四十
      三萬元之台南企業銀行支票一紙，用以賠償告訴人之部分損害，惟質訊告訴人
      雖不否認有收到支票之情事，但稱此係被告用以清償其前向伊借用一百萬元之
      款向，而非用以賠償本件損害云云，被告對此又是認無訛（見本院九十一年十
      月三十日訊問筆錄）。又見被告所為事後已賠償告訴人部分損失之說顯然子虛
      。況縱令該四十三萬元之支票係被告用以賠償告訴人之損害，亦不影響被告原
      已成立之詐欺罪，蓋詐欺罪為即成犯，只要有詐欺罪之犯意，並施用詐術，使
      人將本人或第三人之財物交付，罪即成立，事後和解，僅係犯後態度問題，應
      併敘明。
二、綜上所述，被告所為辯解，無非係事後企圖卸責之飾詞，不足採信，其犯罪事證
    至為明確，犯行自堪認定。
三、核被告所為係犯刑法第三百三十九條第一項之詐欺取財罪，爰審酌被告並無前科
    ，素行尚屬良好，因一時貪念，致罹刑章，犯罪所生損害，及犯後態度等一切情
    狀，量處如主文所示之刑。又被告於行為後，刑法第四十一條業於九十年一月十
    日修正公布，於同年月十二日生效施行，修正後規定「犯最重本刑為五年以下有
    期徒刑之罪，而受六月以下有期徒刑之宣告，因身體、教育、職業或家庭之關係
    或因其他正當事由，執行顯有困難者，得以一元以上三元以下折算一日，易科罰
    金。但確因不執行所宣告之刑，難收矯正之效或難以維持法致序者，不在此限」
    ，較諸修正前舊法規定犯最重本刑為三年以下有期徒刑之罪，而受六月以下有期
    徒刑之宣告，始得易科罰金，對被告有利。依刑法第二條第一項前段規定，應適
    用修正後新法之規定，併諭知易科罰金之折算標準。
二、據上論斷，應依刑事訴訟法第二百九十九條第一項前段，刑法第二條第一項前段
    、第三百三十九條第一項、第四十一條第一項（修正後），罰金罰鍰提高標準條
    例第一條前段、第二條判決如主文。
本案經檢察官熊南彰到庭執行職務。
中      華      民      國      九十一      年    十一    月   二十七   日
                                  臺灣基隆地方法院刑事第一庭
                    法  官    洪  政  雄
右正本證明與原本無異。
對於本件判決如有不服，應於收受送達後十日內，向本院提出上訴狀，上訴於臺灣高
等法院，並按他造當事人之人數附具繕本。
                                        書記官    賈  繼  藩
中      華      民      國      九十一      年    十一    月   二十八   日
附錄論罪法條
刑法第三百三十九條第一項：
意圖為自己或第三人不法之所有，以詐術使人將本人或第三人之物交付者，處五年以
下有期徒刑、拘役或科或併科一千元以下罰金。
